【裁判字號】    92,交上訴,1047
【裁判日期】    920806
【裁判案由】    公共危險
【裁判全文】
臺灣高等法院臺中分院刑事判決                九十二年度交上訴字第一○四七號
    上  訴  人  臺灣台中地方法院檢察署檢察官
    被      告  乙○○
    選任辯護人  許博堯律師
右上訴人因被告公共危險案件，不服臺灣臺中地方法院九十一年度交訴字第二二○號
中華民國九十二年三月二十五日第一審判決（起訴案號：臺灣臺中地方法院檢察署九
十一年度偵字第六九二九號），提起上訴，本院判決如左：
      主  文
上訴駁回。
      理  由
一、本件公訴人之公訴意旨略以：被告乙○○（以下簡稱為被告）於民國（下同）九
    十一年二月二十日（起訴書誤載為二十七日）上午七時三十五分許，駕駛車牌號
    碼５Ｊ─０７８９號自用小客車搭載某位女姓乘客，沿台中市○○路左側車道行
    駛，途經自由路與光復路交岔路口時適值紅燈，竟疏未注意車前狀況，並隨時採
    取必要之安全措施，擦撞同向前方由丙○○所騎乘暫停在路口等候紅燈號誌之車
    牌號碼ＨＨ６─９３６號機車，致丙○○人車倒地，並受有疑似右膝外側半月軟
    骨表淺部份撕裂及右膝囊膜皺摺之傷害（傷害部分，業據撤回告訴），被告於肇
    事後雖將車輛暫停，但未下車採救護或其他必要措施，復未向警察機關報告處理
    ，僅探頭出來查看，迨該路口燈號轉為綠燈後，隨即駕車左轉往光復路方向逃離
    現場，因認被告涉有刑法第一百八十五條之四之肇事逃逸公共危險罪等情。
二、公訴人認被告乙○○涉有肇事逃逸罪之犯行，係以告訴人丙○○之指訴，及被告
    自承曾經搖下車窗探視，並詢問對方有無受傷，足見被告應已知悉被害人可能因
    本件車禍而受有傷害等為其主要論據。惟訊據本案被告堅決否認伊有公訴人所指
    訴駕車肇事逃逸之犯行，並辯稱：伊並未駕車擦撞同向前方由告訴人丙○○所騎
    乘之機車，而係告訴人丙○○騎乘機車擦撞伊所駕駛汽車之右前輪弧處，嗣在告
    訴人丙○○扶起機車之後，伊有搖下車窗詢問丙○○是否受傷，丙○○答稱沒有
    ，伊才駕車駛離，伊與告訴人丙○○素未謀面，並無糾葛，不可能在上班、上學
    之交通繁忙時間，故意在上址駕車衝撞告訴人丙○○，更不知告訴人丙○○有受
    傷情事，應不為罪等語。
三、經查：
（一）按刑法上故意犯之成立，除需行為人之行為於客觀上符合構成要件該當性外，
      尚須行為人主觀上有犯罪之意思，即犯罪故意，始足構成。是刑法第一百八十
      五條之四之肇事逃逸罪之成立，除行為人於肇事後，需有未留在現場或報警救
      護之客觀事態外，尚須行為人知悉其有肇事致人死、傷之事實，且主觀上出於
      逃逸之意思為之，始足當之。次按刑事訴訟上證明之資料，無論其為直接或間
      接證據，均須達於通常一般之人均不致有所懷疑，而得確信其為真實之程度，
      始得據為有罪之認定，若其關於被告是否犯罪之證明未能達此程度，而有合理
      懷疑之存在，事實審法院復已就其心證上理由予以闡述，敘明其如何無從為有
      罪之確信，因而為無罪之判決，尚不得任意指為違法，最高法院七十六年台上
      字第四九八六號著有判例意旨可資參照。復按犯罪事實應依證據認定之，無證
      據不得推定其犯罪事實，刑事訴訟法第一百五十四條定有明文，又認定不利於
      被告之事實，須依積極證據，苟積極證據不足為不利於被告事實之認定時，即
      應為有利於被告之認定，更不必有何有利之證據；又告訴人之告訴係以被告受
      刑事訴追為目的，是其陳訴是否與事實相符，仍應調查其他證據以資審認，以
      上亦經最高法院著有三十年上字第八一六號、五十二年台上字第一三○○號判
      例可參。
（二）訊據本案被告對於其在右揭時、地，駕駛自小客車與告訴人發生擦撞，且曾目
      睹告訴人騎車跌倒，及並未留於現場、駕車離去等事實，固不否認，惟就其有
      無蓄意駕車衝撞告訴人丙○○所騎乘機車部分，被告自警訊時起，即否認有此
      行為。雖告訴人丙○○於偵查中，及於原審法院審理時，均指訴此事，但依據
      本案卷證，並無可資傳喚之證人足供查證何人所述為真實。雖告訴人丙○○曾
      於原審法院訊問時，指稱：「他走掉後，我自己把車子牽起來，綠燈後到下個
      路口有警察，他把我攔下問我說是不是被人撞到」等語（見原審卷宗第三○頁
      ），但經本院向台中市警察局函查結果，該局已交由台中市警察局第一分局於
      九十二年六月三十日以中分一交字第○九二○○二三六六五號函向本院覆稱：
      該分局所屬各單位員警並未於上開時間在台中市○○路與光復路交岔路口、及
      自由路與公園路交岔路口，執行交通整理勤務之情形等語，有上開覆函在卷可
      稽（見本院卷宗第三九頁）。依據上開函覆內容，本院顯無從依據告訴人丙○
      ○之上開指述，而傳訊其所陳述之上開警員出庭為證。而除此之外，告訴人丙
      ○○於偵查中及原審法院審理時，均未指述其他證明方法，嗣經本院傳訊，或
      係因與被告和解，亦均未到庭，故就其雖於原審指稱「第二次車子又從後面撞
      上我，我往左邊倒」（見原審卷宗第十五頁）之情，但依其所提出之診斷證明
      書卻記載受傷部位係在右膝蓋（見偵查卷宗第十一、十二頁）之被告爭議，亦
      未能到院為合理之陳述。是就告訴人丙○○之上開指訴或被告此部分之辯解，
      以何者為可採，已非可遽認。
（三）公訴人雖又以被告供承其在車禍發生之後，曾搖下車窗探視，並詢問對方有無
      受傷等情，推認被告當時應已知悉告訴人丙○○可能因本件車禍而受有前開傷
      害云云。惟被告於偵、審中均否認有此認知。而依據告訴人丙○○於警訊所述
      ：「我於九十一年二月二十日七時三十五分許在中市○○路、光復路口．．．
      ．．．，因當時交通號誌為紅燈，於是我便停下．．．．．．，當時該車駕駛
      便搖下車窗說『看啥』後，我便將機車往前騎一點點後，該車又用力往前將我
      撞倒後，我自己將機車扶正站起來」等語，足見告訴人丙○○於車禍發生後，
      仍可自行站起且可將機車扶正，縱有受傷其傷勢應屬輕微，且無明顯外傷，可
      以認定。又告訴人丙○○於警訊時述稱：「當時我膝部有撞到，於是下午便在
      台中市復健醫院有照ｘ光，發現右腳膝蓋有血腫現象，於是我便在復健醫院治
      療．．．．．．，直到三月十四日才到中國醫藥學院掛骨科門診，經過檢查才
      發現係膝部半月軟骨有裂傷」等語，於原審法院訊問何處受傷時，除陳稱：「
      當時右膝會痛」之外，並另陳稱：「．．．．．．我自己爬起來，沒有明顯外
      傷」之情（見原審卷宗第十五、三○頁）。依據上情，可見告訴人丙○○所受
      之傷害，並非可以肉眼一望即知之傷害。是被告在搖下車窗，並見告訴人丙○
      ○自行爬起及扶正機車後，是否知悉告訴人丙○○有受傷之情形，亦屬有疑。
      既無從為此認定，則被告於前開時、地，是否在其主觀上已經知悉告訴人丙○
      ○因此車禍受傷，而仍出於逃逸之意思而離開現場，自亦難遽認。
四、按刑法第一百八十五條之四之肇事逃逸罪，係以故意犯為要件，並不處罰過失犯
    ，已如前述。本案被告既尚無從認定其有駕車肇事致人受傷仍然逃逸之主觀犯意
    ，即難論科該罪刑責。此外，本案復查無其他積極證據足以證明被告有何公訴人
    所指訴之駕車肇事逃逸之犯行，既不能證明被告犯罪，原審判決爰依據上開說明
    及依據刑事訴訟法第三百零一條第一項前段之規定，依法諭知被告無罪之判決，
    即無不合。公訴人仍以：告訴人丙○○被擦撞倒地之後，依一般客觀經驗，應可
    預見會受傷害，且被告自承停車詢問，其主觀上應已預見告訴人丙○○已受有傷
    害，而告訴人丙○○實際上亦有受傷，被告所為，核與刑法第一百八十五條之四
    駕車肇事致人受傷逃逸罪之犯罪構成要件相當等情詞，提起上訴，其上訴核無理
    由，應予駁回。
五、據上論斷，應依刑事訴訟法第三百六十八條，判決如主文。
本案經檢察官甲○○到庭執行職務。
中      華      民      國      九十二      年      八      月    六    日
                                   臺灣高等法院臺中分院刑事第三庭
                                         審判長法  官  陳  朱  貴
                                               法  官  胡  忠  文
                                               法  官  廖  柏  基
右正本證明與原本無異。
檢察官得上訴。
被告不得上訴。
如不服本判決應於收受送達後十日內向本院提出上訴書狀，其未敘述上訴之理由者並
得於提起上訴後十日內向本院補提理由書（均須按他造當事人之人數附繕本）。
                                               書記官  詹  錫  朋
中      華      民      國    九十二     年      八       月     七     日
                                                                        Ｆ


司法院資訊處製作；財團法人民間司法改革基金會備份。
